臺灣高等法院交通法庭裁定　　　　　　　　　　　　九十一年度交抗字第三六九號
　　抗　告　人
　　即受處分人　甲○○
右抗告人因違反道路交通管理處罰條例案件，不服台灣桃園地方法院中華民國九十一
年四月四日裁定（九十年交聲字第三六七號），提起抗告，本院裁定如左：
    主  文
抗告駁回。
    理  由
一、原裁定意旨以：
（一）按汽車駕駛人飲用酒類或其他類似物後其吐氣所含酒精濃度超過每公升０‧二
      五毫克或血液中酒精濃度超過百分之０‧０五以上者，不得駕車，道路交通安
      全規則第一百十四條第二款定有明文，又汽車駕駛人酒精濃度過量駕駛汽車者
      ，處新臺幣（以下同）一萬五千元以上六萬元以下罰鍰，除當場禁止其駕駛外
      ，並吊扣其駕駛執照一年，道路交通管理處罰條例第三十五條第一項第一款定
      有明文。
（二）本件受處分人即異議人甲○○於九十年九月五日凌晨三時卅八分許，駕駛車號
      ＩＺ─７８４３號自用小客車行經台北市○○○路、建國北路高架橋，被台北
      市政府警察局交通警察大隊中山分隊（下稱「中山分隊」）員警以「酒精濃度
      為０點三九毫克（禁駛）」違反前揭道路交通管理處罰條例第三十五條第一項
      第一款規定掣單舉發，受處分人於九十年九月十九日提出申訴，經交通部新竹
      區監理所桃園監理站函請原舉發單位即中山分隊調查結果，仍認受處分人有前
      開違規行為，原處分機關於九十年十一月十七日依前揭道路交通管理處罰條例
      第三十五條第一項第一款之規定裁處抗告人罰鍰新臺幣一萬九千五百元及吊扣
      駕駛執照一年。
（三）訊據受處分人固不否認在前開時、地遇警攔查等事實，惟矢口否認有任何違反
      道路交通管理處罰條例之行為，辯稱：受處分人被攔查後，舉發員警未依法律
      正當程序強制脅迫受處分人接受酒測高達九次，每次測試亦未將測試結果明示
      及告知，顯已違反行政程序法第八條及第九條之規定及認該酒測器可能有問題
      ，不承認酒測值云云。惟查：１、受處分人經酒測結果高達零點三九毫克之事
      實，業經證人即中山分隊之舉發員警盧正忠於原審九十一年一月二十二日調查
      時證稱：「‧‧‧見抗告人臉上紅紅的，我即比手勢請抗告人將車窗搖下，發
    現抗告人身上稍微有酒味先以測試棒測試，‧‧‧測試結果抗告人有酒精反應
      ，然後請抗告人將車靠車道右邊，接受檢測，當時抗告人不依照我們指示作酒
      精測試，僅短促的呼氣而已，未達到酒測器測試的一定容量，所以我們才連續
      測試了好幾次，經測試結果為零點三九毫克。」屬實；受處分人辯稱被攔查後
      ，經酒精測試八次不成功，每次測試未將測試不成功之理由告知云云，查「行
      政機關行使職權，固不應僅以組織法有無相關職掌規定為準，更應以行為法（
      作用法）之授權為依據，始符合依法行政之原則，警察勤務條例既有行為法之
      功能，尚非不得作為警察執行勤務之行為規範。依該條例第十一條第三款：『
      臨檢：於公共場所或指定處所、路段，由服勤人員擔任臨場檢查或路檢，執行
      取締、盤查及有關法令賦予之勤務』，臨檢自屬警察執行勤務方式之一種。」
      ，又「警察人員執行場所之臨檢勤務，應限於已發生危害或依客觀、合理判斷
      易生危害之處所、交通工具或公共場所為之，其中處所為私人居住之空間者，
      並應受住宅相同之保障；對人實施之臨檢則須以有相當理由足認其行為已構成
      或即將發生危害者為限，且均應遵守比例原則，不得逾越必要程度，儘量避免
      造成財物損失、干擾正當營業及生活作息。」（參司法院大法官會議第五三五
      號解釋理由書），從而本件舉發員警先以異議人臉上紅紅的，復以異議人身上
      稍微有酒味且經測試棒測試結果有酒精反應，以有相當理由足認異議人已構成
      酒精濃度過量駕駛汽車之違規行為，而請抗告人依照指示接受酒精測試，尚未
      逾越法治國家警察值勤之原則，抗告人指摘「舉發員警未依法律正當程序強制
      脅迫受處分人接受酒測高達九次」云云，均無所據。２、受處分人確係親自接
      受酒測，自非以他人之酒測紀錄誣攀受處分人，受處分人卻辯稱該酒測器可能
      有問題，不承認酒測值云云，經查該台酒測器（序號０二四八四一號）領有經
      濟部標準檢驗局檢定合格證書，符合經濟部「度量衡器施檢規範」第四百五十
      一條規定之公差等事實，業經原審函請台北市政府警察局交通警察大隊查覆明
      確，此有該局九十一年一月卅一日北市警中分交字第九一六０六七五０００號
      函正本及經濟部標準局呼氣酒精測試器（器號：０二四八四一號）檢定合格證
      書影本附卷可佐，且查交通警察掣單舉發違反道路交通管理處罰條例所列之違
      規事實，本質上為行政處分，係公務員基於職務上之權力，依法就特定之具體
      事件所為具公法上效果之單方面行政行為，基於公務員為公法上行為具有公信
      力之原則，該行政行為當可被推定為真正，其據以依法處分之事實認定亦為正
      確無誤，從而本件抗告人既未能提出證據以資證明自己確無違規行為，僅空言
      並未違規云云，尚難認其辯解可採。本件違規事實事證明確，受處分人之違規
      行為堪以認定，本件異議為無理由，應予駁回，經核並無違誤。
二、抗告意旨以：案發時點是在凌晨，夜間燈光灰暗，抗告人車窗關閉，舉發員警未
    見抗告人臉紅，亦未於抗告人車窗搖下後，持測試棒伸入車內感應有酒氣出現，
    而係要求抗告人下車實行酒測。且員警命抗告人吹氣直至第七次，均無結果，酒
    測儀器顯有問題，自應查明序號024841號之酒測器，是否領有經濟部標準檢驗局
    之合格證書。再倘員警命抗告人吹氣即顯超量顯示，抗告人絕無異議。然員警命
    抗告人吹氣七次未果，復更換吹氣棒，再命二次吹氣，始顯示０‧三九酒精濃度
    ，顯見員警故意入罪於抗告人等語。
三、惟查：抗告人於九十年九月五日凌晨三時卅八分許，駕駛自用小客車行經台北市
    ○○○路、建國北路高架橋時，因警員見抗告人有飲酒現象，當場實施酒測結果
    ，酒精濃度為０點三九毫克，乃製單舉發。而警員於實施酒測時，因抗告人未依
    指示測試，吐氣未達酒測器測試的一定容量，遂連續測試多次。且本件舉發員警
    係以抗告人當時臉紅，身上並有酒味，經測試棒測試結果亦有酒精反應，足認抗
    告人已有飲酒駕駛汽車之違規行為，始要抗告人接受酒精測試，自無違背法令。
    另本件警員實施酒測之０二四八四一號酒測器，係領有經濟部標準檢驗局檢定合
    格證書，符合經濟部「度量衡器施檢規範」第四百五十一條規定之公差等情，業
    經原裁定認定無誤，並詳載理由依據。抗告人猶執舉發警員強制脅迫接受酒測，
    及該酒測器不合規定，酒測值有誤等語，指摘原裁定不當，為無理由，應予駁回
    。
據上論斷，應依道路交通案件處理辦法第二十六條，刑事訴訟法第四百十二條，裁定
如主文。
中     華     民     國    九 十 一    年      五     月    二 十 二    日
                                      臺灣高等法院交通法庭
                                          審判長法  官  陳  祐  輔
                                                法  官  洪  昌  宏
                                                法  官  陳  國  文
右正本證明與原本無異。
不得再抗告。
                                                書記官  蔡  棟  樑
中     華     民     國    九 十 一    年      五     月    二 十 二    日
